【裁判字號】    99,易,850
【裁判日期】    990716
【裁判案由】    家暴傷害罪
【裁判全文】
臺灣高雄地方法院刑事判決               99年度易字第850號
公  訴  人  臺灣高雄地方法院檢察署檢察官
被      告  丙○○
上列被告因家暴傷害罪等案件，經臺灣高雄地方法院檢察署檢察
官提起公訴（99年度偵字第1428號），本院判決如下：
    主  文
丙○○犯傷害罪，處拘役參拾日，如易科罰金，以新臺幣壹仟元
折算壹日。又犯公然侮辱罪，處拘役貳拾日，如易科罰金，以新
臺幣壹仟元折算壹日。應執行拘役肆拾日，如易科罰金，以新臺
幣壹仟元折算壹日。緩刑貳年，緩刑期內付保護管束。
    事  實
一、丙○○係丁○○之婆婆，二人互為家庭暴力防治法第3條第3
    款之家庭成員，彼此關係不佳。丁○○與其夫甲○○（即丙○○之子）原共同居住於高雄市○○區○○路212 號4 樓，
    惟於民國98年6 月18日因故分居，嗣於98年7 月2 日中午時
    分，丁○○攜帶行李1 箱前往丙○○所居住之高雄市○○區
    ○○街52號找甲○○，要求甲○○重行與其同住，致引起丙○○不滿，丙○○竟在高雄市○○區○○街52號其住處騎樓
    下及馬路邊，基於傷害他人身體之犯意，徒手用力拉扯丁○○，致丁○○因而受有頭面部1x0.1 及3x0.3 公分、胸腹部
    5x3 公分、四肢6x5 、4x3 、5x3 、5x3 公分等抓傷之傷害
    （起訴書另載陰部有5x3 公分抓傷，係誤載）。丙○○復另
    行起意，於傷害行為完畢後，竟基於公然侮辱之犯意，在上
    述公眾往來之騎樓下及馬路邊，公然以「妳去被人家幹」、
    「肖查某」及「邋塌查某」（均台語）等穢語辱罵丁○○。
二、案經丁○○訴由臺灣高雄地方法院檢察署檢察官偵查起訴。
    理  由
壹、證據能力
    按被告以外之人於審判外之言詞或書面陳述，除法律有規定
    者外，不得作為證據，刑事訴訟法第159 條第1 項定有明文
    。又被告以外之人於審判外之陳述，雖不符前4 條之規定，
    而經當事人於審判程序同意作為證據，法院審酌該言詞陳述
    或書面陳述作成時之情況，認為適當者，亦得為證據，刑事
    訴訟法第159 條之5 第1 項亦定有明文。本院用以認定本案
    事實所憑之被告以外之人於審判外之言詞或書面陳述，檢察
    官及被告於審判程序中均未曾聲明異議，並同意將之作為證
    據（參本院易卷第25-26 頁），本院復審酌該等言詞或書面
    陳述作成時之情況均屬正常，且與本案相關之待證事實具有
    關連性，認適當作為證據，依前開之規定，認上開陳述均具
    有證據能力，合先敘明。
貳、實體方面
一、上開犯罪事實，業據被告丙○○於本院審理時坦承不諱（參
    本院易卷第25、26頁背面），核與告訴人丁○○所指訴之犯
    罪情節相符，並有戶籍謄本、存證信函、高雄醫學大學附設
    中和紀念醫院開立之受理家庭暴力事件驗傷診斷書、事發當
    時之錄影光碟及錄音譯文各1 份在卷可證（參偵卷第4-6 、
    8-12頁），復分別經檢察官於偵查中及本院審理時勘驗上開
    錄影光碟無誤，有勘驗筆錄各1 份存卷可稽（參偵卷第21頁
    、本院易卷第24-25 頁），準此，被告丙○○確有於上開時
    間、地點拉扯告訴人成傷並以上開穢語辱罵告訴人等情，洵
    堪認定。又被告丙○○當天並未抓告訴人丁○○之下體，診
    斷證明書的第點「5 ×3 公分」的受傷部位實際上是在告
    訴人的左上臂，並不是在其下體，診斷書是因為「四肢部」
    欄位不足才記載到「陰部」的這個欄位。故原起訴書所載告
    訴人丁○○尚受有「陰部5x3 公分抓傷」之傷害，應係誤載
    等情，業經告訴人丁○○於審理時證述明確（參本院易卷第
    23頁背面），附此敘明。因此，本件事證明確，應依法論科
二、論罪科刑：
(一)、按家庭暴力者，謂家庭成員間實施身體或精神上不法侵害之
    行為；又家庭暴力罪者，謂家庭成員間故意實施家庭暴力行
    為而成立其他法律所規定之犯罪；家庭暴力防治法第2 條第
    1 款、第2 款分別著有明文。查被告丙○○與告訴人丁○○
    為婆媳關係，為其等所自承（參本院易卷第22頁），並有戶
    籍謄本在卷可按（參偵卷第4 頁），是其二人間具有家庭暴
    力防治法第3 條第3 款所規定之家庭成員關係，而被告徒手
    拉扯告訴人而成傷，及以上開穢語公然辱罵告訴人之行為，
    已屬家庭成員間實施身體、精神上不法侵害之行為，即為家
    庭暴力防治法第2 條第1 款之家庭暴力，且構成刑法上之傷
    害、公然侮辱等罪，惟因家庭暴力防治法關於家庭暴力罪並
    無罰則之規定，是以應依刑法傷害、公然侮辱等罪之規定予
    以論罪科刑，合先指明。是核被告丙○○所為係犯刑法第
    277 條第1 項之傷害罪及同法309 條第1 項之公然侮辱罪，
    上開二罪，犯意各別，罪名互異，顯係基於不同犯意而為之
    ，應予分論併罰。
(二)、爰審酌被告與告訴人丁○○關係不佳，不思循適當途徑解決
    糾紛，僅因細故即以徒手用力拉扯告訴人而成傷，並在公眾
    得出入之場所，以上開不堪入耳之穢語辱罵告訴人，致使告
    訴人均受身體、精神上之不法侵害，所為實有不該，且事發
    至今尚未與告訴人達成和解，暨犯罪之動機、目的、手段等
    一切情狀，分別量處如駐文所示之刑，並分別諭知易科罰金
    之折算標準，復合併定其應執行刑，並諭知易科罰金之折算
    標準，以示儆懲。茲酌以被告丙○○係因一時失慮而為本案
    犯行，並已坦承犯行，且其前未曾受有期徒刑之宣告，有臺
    灣高等法院被告前案紀錄表1 份在卷可憑，本院認其經此次
    偵、審程序及科刑之教訓，當知所警惕，信無再犯之虞，故
    認前揭對被告丙○○宣告之刑以暫不執行為適當，併予諭知
    緩刑2 年，並依家庭暴力防治法第38條第1 項規定，宣告緩
    刑期內付保護管束，以資警惕。
據上論斷，依刑事訴訟法第284 條之1 、第299 條第1 項，刑法
第277 條第1 項、第309 條第1 項、第41條第1 項前段、第51條
第6 款，第74條第1 項第1 款，刑法施行法第1 條之1 ，家庭暴
力防治法第38條第1 項，判決如主文。
本案經檢察官乙○○到庭執行職務。
中    華    民    國    99    年    7    月    16    日
                        刑事第四庭  法  官  張  震
以上正本證明與原本無異。
如不服本判決應於收受送達後10日內向本院提出上訴書狀，並應
敘述具體理由；如未敘述上訴理由者，應於上訴期間屆滿後20日
內向本院補提理由書（均須按他造當事人之人數附繕本）「切勿
逕送上級法院」。
中    華    民    國    99    年    7    月    20    日
                                    書記官  鄒秀珍
附錄本案所犯法條：
中華民國刑法第277條
（普通傷害罪）
傷害人之身體或健康者，處 3 年以下有期徒刑、拘役或 1 千元
以下罰金。
犯前項之罪因而致人於死者，處無期徒刑或 7 年以上有期徒刑
；致重傷者，處 3 年以上 10 年以下有期徒刑。
中華民國刑法第309條
（公然侮辱罪）
公然侮辱人者，處拘役或 3 百元以下罰金。
以強暴犯前項之罪者，處 1 年以下有期徒刑、拘役或 5 百元以
下罰金。

司法院資訊處製作；財團法人民間司法改革基金會備份。
